【裁判字號】    98,勞簡上,83
【裁判日期】    990505
【裁判案由】    損害賠償等
【裁判全文】
臺灣臺北地方法院民事判決            98年度勞簡上字第83號
上  訴  人  丙○○
被上訴人    乙○○
            鼎川營造股份有限公司
法定代理人  甲○○
上列當事人間請求損害賠償等事件，上訴人對於民國98年11月6
日本院臺北簡易庭98年度北勞簡字第183號第一審判決提起上訴
，本院於99年4月14日言詞辯論終結，判決如下：
    主  文
上訴駁回。
第二審訴訟費用由上訴人負擔。
    事實及理由
一、上訴人起訴主張：伊領有臺灣結構工程師技師證書，可為丙
    級營造公司多家公司簽證。伊乃於97年12月14日與被上訴人
    乙○○簽訂聘任協議書（下稱系爭協議書），約定執照年費
    新臺幣（下同）35萬元，每月底薪3萬5,000元、出差費1萬
    元。乙○○已付伊15萬元，餘款20萬元，待伊與被上訴人鼎
    川營造股份有限公司（下稱鼎川公司）辦好離職手續後，即
    可生效執行。伊於97年12月15日依乙○○之要求，向鼎川公
    司提出離職要求，鼎川公司原不同意伊之離職，後則批准離
    職，但並未歸還伊結構工程師之技師證書。由於伊被告知伊
    之結構工程師技師證書在傳送過程中不慎遺失，乃於98年1
    月6日向行政院公共工程委員會申請補發，並於98年1月8日
    獲補發書。伊隨即於98年1月9日將補發之技師證書交予乙○
    ○，依系爭協議書補充條文第2條之約定，伊與乙○○間之
    聘任生效，乙○○同意伊於98年1月12日起上班。詎乙○○
    卻於98年1月10日（或11日）以電話告知伊鼎川公司謂伊尚
    未辦妥離職手續，並以此為由，而不願履約，乙○○顯已違
    約。又鼎川公司惡意扣押伊之技師證書，復故意錯載離職日
    期為98年12月1日，致延誤伊上任新職。乙○○與鼎川公司
    之行為造成伊受有無法領取乙○○尚未支付之執照費餘款20
    萬元，及自98年1月12日起，按月領取薪資3萬5,000元、出
    差費1萬元之損害，自必須共同賠償伊。上述餘款20萬元乙
    ○○與鼎川公司應各自賠償伊10萬元，另鼎川公司應給付伊
    98年1月12日起至同年7月12日止，每月3萬5,000元薪資、1
    萬元出差費，合計27萬元，扣除伊應退還鼎川公司之支票票
    款15萬7,700元後，鼎川公司尚應支付伊11萬2,300元等情。
    並聲明：(一)乙○○應給付伊10萬元，並自98年7月13日起，
    按月給付4萬5,000元。(二)鼎川公司應給付伊21萬2,300元。
二、乙○○則以：伊與上訴人於97年12月14日簽訂系爭協議書，
    依系爭協議書補充條文第2條之約定，上訴人應向目前雇用
    之營造廠即鼎川公司提出辭職，待離職手續完成，並交付伊
    附有離職註銷註印之技師證書正本、臺北市及臺灣省結構技
    師公會98年度會員證正本後，系爭聘任協議書始全部正式生
    效。上訴人雖於98年1月9日交付伊補發之技師證書，惟其原
    有之技師證書實際上仍在鼎川公司持有中，上訴人卻謊報遺
    失補發，而無法交付伊附有離職註銷註印之技師證書正本。
    上訴人已違反系爭協議書補充條文第2條約定，而無誠信，
    依系爭協議書補充條文第6條約定，系爭協議書失效，上訴
    人自應返還15萬元定金予伊等語，資為抗辯。
三、鼎川公司則以：上訴人於97年11月17日授權訴外人江明雲與
    伊簽立技師聘任合約書，同時先行繕製離職證明書，日期為
    合約到期日98年12月1日，伊則於簽約日先給付上訴人票款3
    萬元，繼於97年11月24日再支付票款15萬元予上訴人，復於
    97 年12月12日上訴人至臺北市政府簽名完成技師變更登記
    ，伊再支付尾款157,556元予上訴人。詎上訴人於97年12月
    15日傳真離職函，伊不得不於97年12月18日重新向臺北市政
    府送件申請變更技師登記。由於伊已給付上訴人技師薪資
    337,55 6元，上訴人未退還，而伊復找不到上訴人結清款項
    ，故無法返還技師證書予上訴人等語，資為抗辯。
四、原審判決駁回上訴人之訴，上訴人不服，提起上訴，其上訴
    聲明：(一)原判決廢棄。(二)乙○○應給付上訴人10萬元，並自
    98年7月13日起，按月給付4萬5,000元。(三)鼎川公司應給付
    上訴人21萬2,300元。被上訴人則答辯聲明：上訴駁回。
五、得心證之理由：
  (一)上訴人於97年11月17日與鼎川公司簽訂合約書，擔任鼎川公
    司之主任技師，並於97年12月10日至臺北市政府簽名完成技
    師變更登記，再於97年12月12日收取鼎川公司所簽發面額15
    7,556元之支票。嗣上訴人於97年12月14日與乙○○簽訂系
    爭協議書及補充條文，且受領乙○○支付之執照費15萬元。
    上訴人於翌日即97年12月15日傳真離職函予鼎川公司表示辭
    職，而鼎川公司則於97年12月18日重新向臺北市政府送件申
    請變更技師登記，併案辦理上訴人離職，臺北市政府於97年
    12 月26日發函准予變更登記。而上訴人之技師證書尚在鼎
    川公司持有中，上訴人於98年1月6日以遺失不知去向為由，
    向行政院公共工程委員會申請補發技師證書等事實，為兩造
    所不爭執，並有上訴人與乙○○間簽訂之系爭協議書及補充
    條文、申請補發之技師證書、存證信函、鼎川公司函、臺北
    市政府函、行政院公共工程委員會函（見原審卷第14-27頁
    、第99-104頁、第107頁）等影本為證，堪信為真實。
  (二)至上訴人主張乙○○應履行系爭協議書，並由被上訴人共同
    負擔執照費尾款20萬元、薪資及出差費云云，為被上訴人所
    否認，並分別以前揭情詞置辯。經查：
  1.依上訴人與乙○○間之系爭協議書補充條文第2條約定：「
    乙方（即上訴人）將向目前顧（僱之誤寫）用營造廠（即鼎
    川公司）提出辭職，待離職辦完後，交上附有離職註銷註印
    之証書正本。台北市及台灣省結構技師公會九十八年度（即
    最新）會員証証（正之誤寫）本。聘任協議書便全部正式生
    效。」，第6條亦約定：「若乙方無法完成第(2)之証書及會
    員証，本協議書便失效即解決。乙方應將所受收之款項，歸
    還甲方（即乙○○）。」，故依補充條文之約定，上訴人須
    提出附有離職註銷註印之技師證書後，上訴人與陳木間生之
    系爭聘任協議書始生效，否則即失效。惟上訴人甫於97年12
    月10日至臺北市政府簽名完成鼎川公司技師變更登記，旋於
    97年12月15日以傳真方式向鼎川公司提出離職，確實使鼎川
    公司不及因應。且鼎川公司所交付予上訴人發票日97年11月
    24日、金額15萬元、票號AB0000000、及發票日97年12月15
    日、金額15萬7,556元、票號AB0000000，受款人均記載為上
    訴人之支票2紙，均已由上訴人持之兌現，有彰化商業銀行
    永春分行99年2月1日彰春字第0990252號函所附上訴人97年
    11月20日之存摺存款帳號資料及交易明細查詢附卷足稽（見
    本院卷第156-157頁）。鼎川公司至少已給付上訴人技師證
    照費30萬7,556元，上訴人既已離職，鼎川公司以上訴人未
    返還技師證照費而不返還上訴人技師證書，應屬行使同時履
    行抗辯，尚無不法之情形。又上訴人未取回附有離職註銷註
    印之技師證書正本，卻逕以遺失不知去向為由，於98年1月6
    日向行政院公共工程委員會申請補發技師證書，自難認符合
    誠信原則。是乙○○依上揭系爭協議書補充條文第2條、第6
    條約定，抗辯上訴人未依約完成證書之事項，系爭協議書業
    已失效，上訴人應返還所收受之15萬元等語，自為可採。
  2.上訴人雖主張伊未授權江明雲與鼎川公司簽訂合約書，且對
    鼎川公司所給付之3萬元及15萬元一事不知情云云。查設若
    上訴人未授權江明雲與鼎川公司簽訂合約書，何以上訴人於
    97年12月10日至臺北市政府簽名完成鼎川公司技師變更登記
    （見原審卷第96頁、本院卷第58頁），復於97年12月12日收
    受鼎川公司所交付之前開金額15萬7,556元支票，並持之提
    示兌現，繼於97年12月15日以傳真方式向鼎川公司提出「本
    人（即上訴人）因另有使用，依雙方約定，請你（即鼎川公
    司法定代理人甲○○）另聘主任技師遞補。...」等語之離
    職申請（見原審卷第99頁），再於98年3月6日寄發存證信函
    予鼎川公司表示：「本人新上任工作，每月可領柒萬到捌萬
    左右，你因未能將離職手續辦理清楚，將所有必需証件、文
    書、証章等資料，正確無誤送到本人使用。...」等語（見
    原審卷第20頁），均足顯示上訴人明確知悉其與鼎川公司間
    有契約關係存在，足見上訴人確實有授權江明雲與鼎川公司
    簽訂合約書甚明，上訴人前揭主張，要無足取。
六、綜上所述，上訴人與乙○○之系爭聘任協議書業已失效，則
    上訴人主張被上訴人二人應賠償其執照費尾款20萬元，及賠
    償其薪資等費用，均屬無據。從而，上訴人請求乙○○應給
    付上訴人10萬元，並自98年7月13日起，按月給付4萬5,000
    元，及鼎川公司應給付上訴人21萬2,300元，為無理由，不
    應准許。原審為上訴人敗訴之判決，並無不合。上訴意旨仍
    執陳詞指摘原判決不當，求予廢棄改判，為無理由，應予駁
    回。
七、本件事證已臻明確，兩造其餘攻擊防禦方法，經本院斟酌後
    ，認為均不足以影響本判決之結果，爰不一一論述，併此敘
    明。
八、據上論結，本件上訴為無理由，依民事訴訟法第436條之1第
    3項、第449條第1項、第78條，判決如主文。
中    華    民    國    99    年    5    月     5     日
                 民事第三庭  審判長法  官   丁蓓蓓
                                   法  官   陳怡雯
                                   法  官   魏式瑜
以上正本係照原本作成
本件不得再上訴。
中    華    民    國    99    年    5    月     5      日
                                   書記官   曾鈺馨

司法院資訊處製作；財團法人民間司法改革基金會備份。
